臺灣屏東地方法院刑事判決             100年度訴字第1099號
公  訴  人  臺灣屏東地方法院檢察署檢察官
被      告  伍永正
上列被告因違反毒品危害防制條例案件，經檢察官提起公訴（10
0 年度毒偵字第1637號），被告於準備程序中就被訴犯罪事實為
有罪之陳述，經本院告知簡式審判程序之旨，並聽取被告及公訴
人之意見後，合議庭裁定由受命法官獨任進行審判程序，判決如
下，
    主  文
伍永正施用第一級毒品，累犯，處有期徒刑壹年貳月。
    事  實
一、伍永正前於民國92年間因施用毒品案件，經本院以92年度毒
    聲字第1582號裁定送勒戒處所觀察、勒戒後，因認有繼續施
    用毒品之傾向，經本院以93年度毒聲字第401 號裁定令入戒
    治處所施以強制戒治，於94年2 月5 日戒治期滿執行完畢釋
    放出所，並經臺灣屏東地方法院檢察署檢察官以94年度戒毒
    偵字第13號為不起訴處分確定。又於95年間因施用毒品案件
    ，經本院以95年度訴字第857 號判處有期徒刑1 年，嗣經臺
    灣高等法院高雄分院( 下稱高分院) 以95年度上訴字第2266
    號判決駁回其上訴確定，另經高分院以96年度聲減字第1352
    號裁定減為有期徒刑6 月確定，於96年11月16日縮刑期滿執
    行完畢。復於97年間因竊盜案件，經本院以97年度簡字第91
    1 號判處有期徒刑3 月確定；再於同年間因施用毒品案件，
    經本院以97年度訴字第1046號判處有期徒刑1 年，嗣經高分
    院以97年度上訴字第1856號判決駁回其上訴確定，上開2 罪
    嗣經本院98年度聲字第1335號裁定應執行有期徒刑1 年1 月
    確定，迄於99年1 月1 日縮刑期滿執行完畢。詎其明知海洛
    因、甲基安非他命業經毒品危害防制條例第2 條第2 項第1
    、2 款分別明定為第一級毒品、第二級毒品，不得非法持有
    、施用，仍基於施用第一級毒品海洛因及第二級毒品甲基安
    非他命之犯意，於100 年6 月1 日17時許，在其位於屏東縣
    屏東市○○路405 巷163 弄9 號之住處內，以將摻有甲基安
    非他命之海洛因摻水稀釋置於針筒後注入體內之方式，同時
    施用第一級毒品海洛因及第二級毒品甲基安非他命1 次。嗣
    於100 年6 月2 日，為警通知到案接受採尿時而查獲，復經
    徵得其同意後採尿送驗，檢出海洛因代謝後之可待因、嗎啡
    陽性及甲基安非他命陽性反應，始查悉上情。
二、案經屏東縣政府警察局屏東分局移送臺灣屏東地方法院檢察
    署檢察官偵查起訴。
    理  由
一、本件被告伍永正所犯均係死刑、無期徒刑、最輕本刑為3 年
    以上有期徒刑以外之罪，其於本院準備程序中就前揭被訴事
    實為有罪之陳述，經受命法官告知簡式審判程序之旨，並聽
    取其與公訴人之意見後，本院認無不得或不宜改依簡式審判
    程序進行之處，爰依刑事訴訟法第273 條之1 第1 項、第28
    4 條之1 之規定，本院合議庭裁定由受命法官獨任依簡式審
    判程序審理，合先敘明。
二、上揭犯罪事實，業據被告伍永正於警詢、偵查及本院審理時
    坦承不諱，而被告為警查獲時所採集之尿液檢體，經送請臺
    灣檢驗科技股份有限公司檢驗，其結果呈海洛因代謝後之可
    待因、嗎啡陽性及甲基安非他命陽性反應，有該公司100 年
    6 月27日編號KH/2011/00000000號濫用藥物檢驗報告1 份在
    卷可稽( 見警卷第6 頁) ，復有被告之檢體監管紀錄表、屏
    東縣政府警察局屏東分局毒品案件涉嫌人尿液採證編號姓名
    對照表、快速篩檢試劑檢驗呈毒品陽性反應結果、臺灣屏東
    地方法院檢察署檢察官強制到場( 強制採驗尿液) 許可書各
    1 份及初步檢驗結果照片2 張附卷可佐( 見警卷第7 至9 、
    13、15頁) ，足認被告上開任意性之自白顯與事實相符，堪
    信為真實。本件事證明確，被告上開施用第一級毒品海洛因
    及第二級毒品甲基安非他命之犯行，洵堪認定。
三、按毒品危害防制條例於92年7 月9 日修正公布，自93年1 月
    9 日施行，其中第20條、第23條將施用毒品之刑事處遇程序
    ，區分為「初犯」及「5 年內再犯」、「5 年後再犯」。依
    其立法理由之說明：「初犯」，經觀察、勒戒或強制戒治後
    ，應為不起訴處分或不付審理之裁定；經觀察、勒戒或強制
    戒治執行完畢釋放後，「5 年內再犯」者，因其再犯率甚高
    ，原實施之觀察、勒戒及強制戒治既已無法收其實效，爰依
    法追訴或裁定交付審理。至於經觀察、勒戒或強制戒治執行
    完畢釋放後，「5 年後再犯」者，前所實施之觀察、勒戒或
    強制戒治已足以遮斷其施用毒品之毒癮，為期自新及協助其
    斷除毒癮，仍適用「初犯」規定，先經觀察、勒戒或強制戒
    治之程序。從而依修正後之規定，僅限於「初犯」及「5 年
    後再犯」二種情形，始應先經觀察、勒戒或強制戒治程序。
    倘被告於5 年內已再犯，經依法追訴處罰，縱其第3 次（或
    第3 次以上）再度施用毒品之時間，在初犯經觀察、勒戒或
    強制戒治執行完畢釋放5 年以後，已不合於「5 年後再犯」
    之規定，且因已於「5 年內再犯」，顯見其再犯率甚高，原
    實施觀察、勒戒或強制戒治，已無法收其實效，即應依該條
    例第10條處罰（最高法院著有95年5 月9 日95年度第7 次刑
    事庭會議決議參照）。查被告伍永正前於92年間因施用毒品
    案件，經本院以92年度毒聲字第1582號裁定送勒戒處所觀察
    、勒戒後，因認有繼續施用毒品之傾向，經本院以93年度毒
    聲字第401 號裁定令入戒治處所施以強制戒治，於94年2 月
    5 日戒治期滿執行完畢釋放出所，並經臺灣屏東地方法院檢
    察署檢察官以94年度戒毒偵字第13號為不起訴處分確定。又
    於前開強制戒治執行完畢後5 年內之95年間，因施用毒品案
    件而經本院以95年度訴字第857 號判處有期徒刑1 年，嗣經
    高分院以95年度上訴字第2266號判決駁回其上訴確定，另經
    高分院以96年度聲減字第1352號裁定減為有期徒刑6 月確定
    之事實，有臺灣高等法院被告前案紀錄表1 份在卷可參。是
    被告既曾於「5 年內再犯」，且經法院判處罪刑確定，則其
    於100 年6 月1 日17時許，再度施用第一級毒品海洛因、第
    二級毒品甲基安非他命之行為，揆諸前開最高法院決議之意
    旨，即非屬該條例第20條第3 項所定「5 年後再犯」之情形
    ，則檢察官逕行依毒品危害防制條例第23條第2 項之規定，
    予以追訴，應屬適法，本院自得依法予以論罪科刑。
四、核被告伍永正所為，係犯毒品危害防制條例第10條第1 項之
    施用第一級毒品罪及同條例第2 項之施用第二級毒品罪。其
    於施用第一級毒品海洛因、第二級毒品甲基安非他命前，持
    有第一級毒品海洛因、第二級毒品甲基安非他命之行，已為
    其後施用第一級毒品海洛因、第二級毒品甲基安非他命之高
    度行為所吸收，應不另論罪。又被告同時施用第一級毒品海
    洛因及第二級毒品甲基安非他命，係以一個行為同時觸犯施
    用第一級毒品罪及第二級毒品罪，為想像競合犯，依刑法第
    55條規定，應從一重之施用第一級毒品罪處斷( 此業經公訴
    人於本院審理中更正，見本院卷第26頁背面）。另被告有如
    前揭事實欄所載有期徒刑執行完畢之前科紀錄，有前開臺灣
    高等法院被告前案紀錄表各1 份在卷可查，其於有期徒刑執
    行完畢後，5 年以內故意再犯本件有期徒刑以上之罪，為累
    犯，應依刑法第47條第1 項規定，加重其刑。爰審酌被告曾
    因施用毒品經送裁定施以觀察勒戒及強制戒治程序，並處以
    罪刑後，仍未能徹底戒斷其施用毒品之惡習，而再次違犯本
    件施用毒品之罪，足見其陷溺已深，其自制亦已屬不佳，惟
    念及其施用毒品行為僅係戕害一己身心健康，並未加害他人
    ，且其於犯罪後已知坦承犯行、態度尚可，暨衡及其素行、
    生活狀況、智識程度等一切情狀，量處如主文所示之刑。
據上論斷，應依刑事訴訟法第273 條之1 第1 項、第284 條之1
、第299 條第1 項前段，毒品危害防制條例第10條第1 項、第2
項，刑法第11條前段、第47條第1 項、第55條，判決如主文。
本案經檢察官王光傑到庭執行職務。
中    華    民    國   100    年    10    月    17    日
                  刑事第三庭    法  官  許瑜容
以上正本證明與原本無異。
如不服本判決，應於收受本判決送達後10日內向本院提出上訴書
狀，其未敘述上訴理由者，並得於上訴期間屆滿後20日內向本院
補提理由書狀（均須按他造當事人之人數附繕本）「切勿逕送上
級法院」
中    華    民    國   100    年   10     月    17    日
                                書記官  龔惠婷
附錄本案論罪科刑法條全文：
毒品危害防制條例第10條
施用第一級毒品者，處6 月以上5 年以下有期徒刑。
施用第二級毒品者，處3 年以下有期徒刑。